【裁判字號】    97,交聲,226
【裁判日期】    970925
【裁判案由】    違反道路交通管理處罰條例聲明異議
【裁判全文】
臺灣新竹地方法院交通事件裁定         97年度交聲字第226號
移送機關即
原處分機關  交通部公路總局新竹區監理所新竹市監理站
異  議  人
即受處分人  甲○○
上列異議人即受處分人因違反道路交通管理處罰條例案件，對於
交通部公路總局新竹區監理所新竹市監理站民國97年6 月20日竹
監新三字第裁51－E00000000 號違反道路交通管理事件裁決書處
分，聲明異議，本院裁定如下：
    主  文
異議駁回。
    理  由
一、異議意旨略以：受處分人即異議人甲○○（下稱異議人甲○○）於民國97年3月5日凌晨約2時50分左右騎乘車號HTQ－81
    9 號機車行經新竹市○○路地○道和林森路交岔路口時，因
    該路段紅綠燈比較特殊（即西大路往地下道之號誌燈係紅燈
    ，但地下道往林森路之號誌燈係綠燈），所以伊看到綠燈要
    轉黃燈時就往西大路方向快速通過，而當時在西大路對向車
    道上有1 輛警車（車號已忘記），當伊行經該輛警車時，該
    輛警車也沒有異樣，直到伊行經西大路與中山路交岔路口欲
    右轉時，該輛警車卻從左後方將伊撞倒在地，造成伊的車子
    被撞壞，左腳也流血，本件係由警車從左後方撞伊，伊不可
    能從前面去撞後面的車子，故認為本件裁決書所為之處分顯
    有錯誤，為此狀請撤銷原處分云云。
二、原處分意旨略以：異議人甲○○騎乘車號HTQ－819號重型機
    車於97年3月5日凌晨2 時50分許，在新竹市○○路、林森路
    口處，為新竹市警察局保安隊員警掣開竹市警交字第E00000
    000 號違反道路交通管理事件通知單（下稱舉發通知單），
    當場舉發其「經警鳴笛攔停拒停不服取締逃逸（至中山路城
    隍廟前攔停），撞傷警察」違反道路交通管理處罰條例之規
    定，並交由異議人甲○○簽收完成送達程序，因異議人甲○○不服舉發，於97年5 月28日向交通部公路總局新竹區監理
    所提出陳述，經轉交通部公路總局新竹區監理所新竹市監理
    站（下稱新竹市監理站），新竹市監理站乃於97年6月9日以
    竹監新字第0973300785號函請原舉發機關即新竹市警察局說
    明，經新竹市警察局於97年6月12日以竹市警安字第0970021
    550號函覆略以：「…說明二、本局於97年3月5日以第E0000
    0000號單舉發違HTQ－819號重型機車交通違規案，經查是日
    該車行經本市○○路與林森路口時闖紅燈，員警即鳴笛指揮
    攔檢，該車拒絕停車受檢並加速逃逸，巡邏車尾隨行至中山
    路城隍廟前攔下該輛違規機車後，駕駛人再次加速意圖逃逸
    ，更撞傷執勤員警，本案依據道路交通管理處罰條例第61條
    第1項第3款舉發並無不當，，…。」等情，再經新竹市監理
    站於97年6 月17日以竹監新字第0973300834號函覆異議人甲○○其違規事實舉發無誤，並請依規繳納罰鍰。惟異議人甲○○對於上開函覆仍表不服，新竹市監理站遂於97年6 月20
    日，依據舉發之違規事實及違反道路交通管理處罰條例第60
    條第1項、第61條第1項第3款、第2項（漏未載明）暨違反道
    路交通管理事件統一裁罰基準及處理細則第43條、第44條及
    第67條等規定，掣開竹監新三字第裁51－E00000000 號違反
    道路交通管理事件裁決書（下稱裁決書），認異議人甲○○
    於97年3月5日凌晨2 時50分許，在新竹市○○路有「一、違
    反處罰條例之行為，拒絕停車接受稽查而逃逸。二、撞傷執
    行交通勤務中警察。」等違規行為，裁罰異議人甲○○罰鍰
    新臺幣（下同）6萬6,000元整；吊銷駕駛執照，3 年內禁考
    ，併依同條例第63條第1項第1款規定記違規點數1 點等情；
    上開裁決書並由異議人甲○○於同日臨櫃簽收，嗣異議人甲○○旋於97年6月20日具狀聲明異議。
三、按汽車駕駛人，駕駛汽車有違反本條例之行為，經交通勤務
    警察或依法令執行交通稽查任務人員制止時，不聽制止或拒
    絕停車接受稽查而逃逸者，除按各該條規定處罰外，處新臺
    幣3,000元以上6,000元以下罰鍰。道路交通管理處罰條例第
    60條第1 項定有明文；又汽車駕駛人，駕駛汽車撞傷正執行
    交通勤務中之警察者，吊銷其駕駛執照外，並處新臺幣3 萬
    元以上6萬元以下罰鍰；同條例第61條第1項第3款、第2項亦
    有明定。
四、經查：
（一）異議人甲○○於聲明異議狀內雖辯稱伊並無闖紅燈之違規
      行為，然其聲明異議之客體係新竹市監理站所為之竹監新
      三字第裁51－E00000000 號裁決書處分，而該裁決書僅係
      針對異議人甲○○不服取締逃逸及撞傷員警等違規部分所
      為之處分，是本院僅就異議人甲○○有無不服取締逃逸及
      撞傷執勤員警部分加以審究，至於異議人甲○○於本案有
      無另闖紅燈之違規行為，並不在本院審理範疇，本院僅依
      卷內所附資料做形式審查，不另為實體判斷，先予敘明。
（二）訊據異議人甲○○固坦承伊於97年3月5日凌晨2 時50分許
      ，有騎乘車號HTQ－819號重型機車行經新竹市○○路與、
      林森路口處之事實，然否認有不服取締逃逸及撞傷執勤員
      警之違規行為，其於本院97年7 月10日訊問時辯稱：本件
      警察並沒有攔停伊，當時伊在地下道這邊，警察在對面地
      下道另外一邊，伊騎過去時並沒有看到警察追伊，且伊有
      重聽已好幾年，所以不知道警察有在追伊，伊還慢慢騎，
      後來警察就從後面追撞伊，伊被撞倒，腳因而還受傷，伊
      騎車在前面不可能撞倒後面的警車，且當時員警坐在警車
      裡，伊如何騎到警車內去撞警察等語（見本院卷第23至25
      頁）。惟查：
  １、證人乙○○即舉發當時之新竹市警察局保安隊員警（現調
      任臺南市警察局第三分局安順派出所）於本院上開調查時
      結證稱略以：本件案發當時有3 名員警執勤，他當時坐在
      巡邏車後座，因發現異議人甲○○在新竹市○○路與林森
      路口處違規闖紅燈，就鳴笛開警示燈追異議人甲○○，異
      議人甲○○當時之車速並不是很快，他們在追的過程中一
      直在異議人甲○○旁邊喊停車，後來他們警車就開到異議
      人甲○○前面，異議人甲○○原本有停下來，他穿著警察
      制服從巡邏車後車門下車，但異議人甲○○還是要走，就
      朝他這邊撞過去，他當時用手去攔異議人甲○○，結果造
      成他左手中指及左腳小腿破皮受傷等語，現在手還留下疤
      痕，至於異議人甲○○腳會流血，係因異議人甲○○撞倒
      他後，其機車倒下去所造成的，他們並沒有開車去撞異議
      人甲○○等語（見本院卷第24頁）。
  ２、證人丙○○即新竹市警察局保安隊員警於本院上開調查時
      亦結證稱略以：案發當時他們是3個人1組，正在執行惡性
      重大違規之取締勤務，由他駕駛藍白色巡邏車，證人乙○○則坐在後座，當他們巡邏車行經新竹市○○路、林森路
      口時，發現對向地下道出口有1輛機車從西大路往市區方
      向闖紅燈行駛，係因他們認為與機車騎士係在同一條道路
      上，只是方向不同，但燈號應該是一致的，而他們正在西
      大路上等紅燈，所以當異議人甲○○騎乘機車上來時，他
      們就確定異議人甲○○闖紅燈，當異議人甲○○經過林森
      路口時，他們就鳴警報器然後迴轉去追異議人甲○○，並
      且用車上之喊話器、麥克風喊異議人甲○○當時騎乘機車
      之車號，請異議人甲○○停車，且當時巡邏車上有閃巡邏
      燈號，但異議人甲○○並沒有停車，仍繼續行駛，後來異
      議人甲○○到西大路要右轉中山路時，他們的巡邏車剛好
      有擋到異議人甲○○之行經路線，異議人甲○○當時並沒
      有倒地，證人乙○○就身著警察制服下車要向異議人甲○○索取證件，但異議人甲○○又原地向右迴轉，剛好證人
      乙○○站在迴轉處之前面，異議人甲○○就把證人乙○○
      撞倒，造成證人乙○○腳有一點出血及手部有一些擦傷，
      而異議人甲○○也因而倒地等語（見偵查卷第25頁）。
  ３、異議人甲○○雖以其沒有看到警察追伊，不知道警察在追
      伊，且伊有重聽已好幾年等語置辯。然據上開證人乙○○
      所證述他們就鳴笛開警示燈開車追異議人甲○○，且在追
      的過程中一直在異議人甲○○旁邊喊停車，另證人丙○○
      則證述他們就鳴笛開警示燈車追異議人甲○○，且在追的
      過程中一直在異議人甲○○旁邊喊停車，他們就鳴警報器
      然後迴轉追異議人甲○○，並且用車上之喊話器、麥克風
      喊異議人甲○○當時騎乘機車之車號，請異議人甲○○停
      車，且當時巡邏車有閃巡邏燈號等語，是上開證人乙○○
      、丙○○等人經本院隔離訊問後，對於取締異議人甲○○
      之過程所為之證述互核一致等情，足認本件執勤員警取締
      異議人甲○○過程中，應有鳴笛開警示燈、或以用車上之
      喊話器、麥克風喊異議人甲○○停車之事實，堪予認定。
      又衡情，倘駕駛人騎乘機車於急速當中或在人潮、車潮壅
      塞等交通顛峰時間，或許對於外界聲音無法聽見或清晰辨
      別，然查本件案發時間係深夜凌晨2 時50分許，既非交通
      壅塞之顛峰時間，而異議人劉錦宏當時之車速亦非急速等
      情，是縱若異議人甲○○所辯其有重聽之事屬實，惟其於
      本院訊問時亦陳稱並非完全聽不到外界聲音，且於庭訊過
      程中，對於本院所詢問之問題，尚能應答，就證人乙○○
      、丙○○證述各節，均能適時適當地表示意見，再者，依
      一般生活經驗，任何人對於證人乙○○、丙○○等人上開
      所描述於本件舉發之際，以巡邏車在異議人甲○○機車旁
      有閃警示燈、鳴笛以及使用喊話器、麥克風喊話等舉措，
      均可知悉係員警正在執行取締之勤務，況異議人甲○○並
      非失明或有嚴重視力疾病，亦非對於外界事物之判斷力有
      欠缺或嚴重減衰之人，竟對於執勤員警上開明顯易見之取
      締舉措視若無睹，實與常情不合，是異議人甲○○猶辯稱
      伊沒有看到警察追伊，不知道警察在追伊，伊有重聽云云
      ，顯屬卸責之辭，不足採信。是以異議人甲○○既得聽聞
      員警鳴笛以及使用喊話器、麥克風喊話，要求異議人甲○○停車受檢，竟仍不配合員警之取締勤務，猶騎車駛離等
      情，即屬拒絕停車接受稽查而逃逸之違規行為。
  ４、另關於異議人甲○○騎乘機車撞傷正執行交通勤務中之警
      察部分，異議人甲○○雖以係警察就從後面追撞伊，伊被
      撞倒，腳因而還受傷，伊在前面不可能撞倒後面的警車，
      且當時員警坐在警車裡，伊如何騎到警車內去撞警察等語
      置辯，惟此部分，業經證人乙○○及丙○○等人證述甚詳
      ，已如上述。查本案雖無直接之違規採證照片或監視錄影
      畫面可資佐證，然證人乙○○、丙○○等人既為原處分機
      關認定異議人甲○○有前開違規行為之原證人，其等到庭
      以言詞供述本件待證事實即異議人甲○○有前開違規事實
      ，本院經由上開證人乙○○及丙○○等人所為之證述互核
      一致，別無矛盾或相扞格之處等情，已得異議人甲○○確
      有上開違規行為之心證，且於本案卷存證據資料內並無任
      何積極證據足以證明證人乙○○及丙○○等人之證述係屬
      虛偽，亦無足以令人顯信其供述為不可採之品性證據或前
      科證據存在，自不得僅以證人丙○○為本案開單舉發異議
      人甲○○違規之員警，證人乙○○為本案執行取締異議人
      甲○○違規之員警，而全盤抹煞其等在訴訟上所具有之原
      證人資格。又按交通員警掣單舉發違反道路交通管理處罰
      條例所列之違規事實，本質上為行政處分，係公務員基於
      職務上權力，依法就特定之具體事件所為具有公法上效果
      之單方行政行為，基於公務員為公法上行為具有公信力之
      原則，該行政處分當可被推定為真正，其據以依法處分之
      事實認定亦為正確無誤，本此公信原則，乃立法者賦予行
      政機關制定違反道路交通事件統一裁罰標準及處理細則，
      使執勤員警得當機處分以維護交通秩序、安全之行政目的
      ，反之，若謂公務員一切行政行為均需預留證據以證其實
      ，則國家行政勢必窒礙難行，據此，刑事訴訟法就犯罪證
      據有關之規定中，與行政秩序罰之交通違規裁罰本旨不合
      之部分，自不在準用之列。從而證人乙○○及丙○○等人
      與異議人甲○○素昧平生，並無仇隙，衡情當無設詞攀誣
      、濫予舉發之理，本案既無任何證據足資證明證人乙○○
      及丙○○等人有捏造事實、違法取締之情事，則執勤員警
      本其維護交通秩序、安全職責所為之舉發，自應受到合法
      、正確之推定，併此敘明。
（三）據上，異議人甲○○所辯之詞，均不足採，其於上揭舉發
      通知單上所載時地，有經警鳴笛攔停拒停不服取締逃逸及
      撞傷執勤警察等違規行為，洵堪認定，自均應依法裁罰。
五、依上所述，異議人甲○○確有在上開舉發通知單所載時、地
    ，有經警鳴笛攔停拒停不服取締逃逸及撞傷執勤警察等違規
    行為，業已論述如上，原處分機關依前開道路交通管理處罰
    條例第60條第1項、第61條第1項第3款、第2項（漏未載明）
    及違反道路交通管理事件統一裁罰基準表之規定，裁罰異議
    人甲○○罰鍰6萬6,000元整；吊銷駕駛執照，3 年內禁考，
    併依同條例第63條第1項第1款規定記違規點數1 點；於法尚
    無違誤，均應予以維持。異議人甲○○上述所辯，均無理由
    ，應予駁回。
六、據上論斷，依道路交通案件處理辦法第19條，裁定如主文。
中    華    民    國    97    年     9    月    25    日
            臺灣新竹地方法院交通法庭
                              法  官  劉兆菊
以上正本證明與原本無異。
如不服本裁定，應於裁定送達後5日內向本院提出抗告狀。
中    華    民    國    97    年     9    月    25    日
                              書記官  蕭汝芳


司法院資訊處製作；財團法人民間司法改革基金會備份。
